臺灣高雄地方法院刑事判決　　　　　　 96年度交易字第654號
公　訴　人　臺灣高雄地方法院檢察署檢察官
被　　　告　丙○○
上列被告因過失致死案件，經檢察官提起公訴（96年度偵字第85
94號、第16823 號），嗣被告於本院準備程序進行中，就被訴事
實為有罪之陳述，經裁定適用簡式審判程序審理，本院判決如下
：
    主  文
丙○○因過失致人於死，處有期徒刑陸月，如易科罰金，以新臺
幣壹仟元折算壹日。緩刑貳年。
    事  實
一、丙○○於民國96年3 月14日16時20分許，騎乘車牌號碼XYH-
    525 號重型機車，沿高雄市前鎮區○○○路南往北方向行駛
    ，本應注意汽（機）車超車時，應於前車左側保持半公尺以
    上之間隔超過，且不得超速行駛，而依當時天候晴，日間自
    然光線照明、柏油路面乾燥無缺陷、無障礙物，且視距良好
    等情，客觀上並無不能注意之情事，且依其智識、能力亦應
    注意及之，竟疏未注意與前方同向車道，由林味仔騎乘之自
    行車保持適當之安全間隔，貿然以時速60餘公里超越速限（
    時速40公里）之速度，從林味仔之右側超車，導致其左手與
    林味仔之右手發生碰撞，雙方均因而人車倒地，並致林味仔
    受有左側額顳葉硬腦膜下出血併創傷性蜘蛛膜下腔出血及右
    側顱骨骨折等傷害。丙○○於上開車禍發生後，留在案發地
    點，向到場處理之警員表明自己為肇事者，自首而受裁判；
    惟林味仔經送阮綜合醫院救治，仍於同月16日3 時25分許，
    因顱骨骨折及顱內出血而不治死亡。
二、案經高雄市政府警察局前鎮分局報告及本署檢察官簽分偵辦
    而偵查起訴。
    理  由
壹、程序部分：
    本件被告丙○○所犯係死刑、無期徒刑、最輕本刑為3 年以
    上有期徒刑以外之罪，其於準備程序中就被訴事實為有罪之
    陳述，經法官告知簡式審判程序之旨，並聽取公訴人及被告
    之意見後，經裁定進行簡式審判程序，合先敘明。
貳、實體部分：
一、認定犯罪事實所憑之證據：
(一)上揭犯罪事實，業據被告丙○○坦白承認，此外，復有道路
    交通事故調查報告表(一)、(二)、道路交通事故現場圖、談話紀
    錄表、現場照片25張等附卷可稽（參96年度偵字第8594號卷
    第19至23頁、第25至36頁）。又被害人林味仔確係因本件交
    通事故受有左側額顳葉硬腦膜下出血併創傷性蜘蛛膜下腔出
    血及右側顱骨骨折之傷害，經送醫急救後仍不治死亡等情，
    亦經臺灣高雄地方法院檢察署檢察官督同法醫師相驗無訛，
    有相驗筆錄、阮綜合醫院診斷證明書、相驗屍體證明書、驗
    斷書、相驗報告各1 件、相驗照片12張在卷足憑（參96年度
    相字第496 號卷第2 頁至17頁、第21頁、第18至19頁）。是
    被告之自白應與事實相符，洵堪採為論罪科刑之依據。
(二)按汽車超車時，超越時應顯示左方向燈並於前車左側保持半
    公尺以上之間隔超過，行至安全距離後，再顯示右方向燈駛
    入原行路線；行車速度，依速限標誌或標線之規定，道路交
    通安全規則第101 條第1 項第5 款、第93條第1 項第1 款分
    別定有明文。查本件案發地點，機車之速限為時速40公里，
    有道路交通事故調查報告表(一)速限之記載可憑，而依道路
    交通事故調查報告表(二)之記載，被告既考領有適當之駕駛
    執照，其對於上開規定應知之甚詳，駕車時本應具有前揭注
    意義務，並具有注意能力至屬甚明。又依當時天候晴，日間
    自然光線照明、柏油路面乾燥無缺陷、無障礙物，且視距良
    好等情，亦有上述道路交通事故調查報告表(一)、(二)足證，並
    無不能注意之情事，竟疏未注意上開規定，而貿然以時速60
    公里之時速，超速行駛，並自被害人後方右側未保持半公尺
    以上之間隔超車，因而與被害人發生碰撞而肇事，並導致被
    害人死亡，其有過失應堪認定。又被害人因本件車禍事故受
    有左側額顳葉硬腦膜下出血併創傷性蜘蛛膜下腔出血及右側
    顱骨骨折等傷害，經送醫急救後仍不治死亡之事實，業如前
    述，則被告之過失行為與被害人死亡間，顯有相當因果關係
    。從而，本件事證已臻明確，被告過失致死之犯行洵堪認定
    ，應予依法論科。
二、論罪科刑部分：
(一)核其所為，係犯刑法第276 條第1 項之過失致人於死罪。
(二)被告於肇事後未被有偵查犯罪職權之機關或公務員發覺前，
    即主動向據報到場處理之高雄市政府警察局交通大隊員警坦
    承肇事，有前開談話紀錄表附卷可參（參上開偵字卷第22頁
    背面），係對於未被發覺之罪自首而接受裁判，已符合自首
    之規定，爰依刑法第62條前段規定減輕其刑。
(三)爰審酌被告丙○○駕駛車輛不知小心謹慎，造成被害人死亡
    此一無法彌補之後果，犯罪情節難認輕微，惟念及其在此之
    前並無任何前科紀錄，有本院被告院內索引卡紀錄表、臺灣
    高等法院被告全國前案紀錄表在卷可按，素行尚稱良好，且
    犯後坦承犯行，態度良好，並與被害人家屬達成調解，有高
    雄市前鎮區調解委員會調解書1 紙足憑（見本院卷第24頁）
    ，已見悔意，及其犯罪之手段、目的、所生危害、從事之職
    業、教育程度為高職畢業、家庭經濟小康等其他一切情狀，
    量處如主文所示之刑，並諭知易科罰金之折算標準，以資懲
    儆。又查被告前未曾受有期徒刑以上刑之宣告，已如前述，
    其因一時疏失，偶罹刑典，犯後復與被害人家屬達成和解，
    亦如上述，經此次教訓，當知所警惕，信無再犯之虞，且被
    害人家屬甲○○亦到庭陳稱：不願追究被告刑事責任，希望
    予被告1 次機會等語（見本院卷第22頁），是以，本院綜合
    上情，認前開對被告宣告之刑，以暫不執行為適當，爰併宣
    告緩刑2 年，以啟自新。
據上論斷，依刑事訴訟法第273 條之1 第1 項、第284 條之1 、
第299 條第1 項前段，刑法第276 條第1 項、第62條前段、第41
條第1 項前段、第74條第1 項第1 款，刑法施行法第1 條之1 ，
判決如主文。
本案經檢察官乙○○到庭執行職務。
中　　華　　民　　國　　96　　年　　10　　月　　31　　日
                  交通法庭  法　官  李育信
以上正本證明與原本無異。
如不服本判決應於收受本判決後10日內向本院提出上訴書狀，並
應敘述具體理由，如未敘述上訴理由者，應於上訴期間屆滿後20
日內補提理由書狀於本院（均須按他造當事人之人數附繕本）「
切勿逕送上級法院」。
中　　華　　民　　國　　96　　年　　10　　月　　31　　日
　 　　　　　　　　　　　　 書記官  廖佳玲
附錄本案所犯法條全文：
中華民國刑法第276條(過失致死罪)：
因過失致人於死者，處2 年以下有期徒刑、拘役或2,000 元以下
罰金。
從事業務之人，因業務上之過失犯前項之罪者，處5 年以下有期
徒刑或拘役，得併科3,000元以下罰金。
刑法施行法第1 條之1：
中華民國94年1 月7 日刑法修正施行後，刑法分則編所定罰金之
貨幣單位為新臺幣。
94年1 月7 日刑法修正時，刑法分則編未修正之條文定有罰金者
，自94年1 月7 日刑法修正施行後，就其所定數額提高為30倍。
但72年6 月26日至94年1 月7 日新增或修正之條文，就其所定數
額提高為3 倍。
